【裁判字號】    92,台上,319
【裁判日期】    920220
【裁判案由】    損害賠償
【裁判全文】
最高法院民事判決                                九十二年度台上字第三一九號
    上  訴  人  乙 ○ ○
                丙○○○
    共      同
    訴訟代理人  林 政 德律師
                洪 永 叡律師
    被 上訴 人  台中汽車客運股份有限公司
    法定代理人  張 啟 仲
    訴訟代理人  吳 志 清律師
    被 上訴 人  甲 ○ ○
右當事人間請求損害賠償事件，上訴人對於中華民國九十年四月二十四日台灣高等法
院台中分院第二審判決（八十七年度上字第四六七號），提起上訴，本院判決如左：
    主  文
原判決廢棄，發回台灣高等法院台中分院。
    理  由
本件上訴人主張：被上訴人甲○○係被上訴人台中汽車客運股份有限公司（下稱台中
客運公司）僱用之公車司機，於民國八十四年五月十三日上午六時四十分許，駕駛車
牌號碼ＦＯ｜二六五號營業大客車，沿台中市○○路東向行駛，途經中山路與繼光街
之無號誌交岔路口時，疏未注意減速慢行作隨時停車之準備，且未注意該路口左右方
之人車狀況，隨時採取安全措施，貿然以高速通過該路口；適伊子楊國賢駕駛車牌號
碼ＳＫＢ｜六一八號輕型機車自繼光街駛至，為避讓該大客車緊急煞車左轉，惟仍遭
撞及左肩、頭部、胸部等處，因腦挫傷，經送醫於同日上午十時三十分不治死亡。甲
○○應負過失侵權行為責任，台中客運公司為其僱用人，亦應連帶負損害賠償責任等
情。求為命被上訴人連帶給付上訴人乙○○、丙○○○依次新台幣（下同）二百七十
五萬二千九百六十七元、一百六十八萬二千六百十三元及均加付法定遲延利息之判決
。
被上訴人則以：甲○○所駕大客車並未與楊國賢所駕機車碰撞，楊國賢自行跌倒死亡
，與被上訴人無關等語，資為抗辯。
原審以：上訴人主張甲○○於八十四年五月十三日上午六時四十分許，駕駛營業大客
車沿台中市○○路東向行駛，途經繼光街無號誌交岔路口時，適楊國賢駕駛輕機車自
其左方沿繼光街駛至，緊急煞車左轉，人車倒地，因腦挫傷經送醫不治死亡等情，有
道路交通事故調查報告表、相驗屍體證明書、驗斷書及現場照片可稽，固屬真實。但
查證人即車禍發生後到場處理之警員林銓鋐、簡明淵均證稱：當時曾檢查大客車車身
，並未發現有碰撞痕跡。證人即大客車乘客許明禮證稱：公車車頭已過了繼光街口，
我所坐的位子已過了繼光街之中心點，他（即楊國賢）機車騎在靠近繼光街中央，開
始煞車不久即摔倒，沒有撞到公車。證人即乘客蔣英傑證稱：沒有聽到機車倒地聲或
碰撞聲各等語，足徵系爭大客車並未與楊國賢所駕機車碰撞。系爭機車於車禍發生後
之倒地位置係在繼光街與中山路中心線附近，公車則已越過繼光街之中心線，可見楊
國賢所駕機車應係行駛於靠近繼光街路口中心處，未注意系爭公車車頭已越過繼光街
之中心線，待其發現時，將機車向右偏以閃避公車，因而失控倒地，衝向公車左後方
，楊國賢亦跌落在公車左後方。甲○○辯稱：伊剛從第一銀行站起步，還不到二十公
尺，就發生這件事，車速不可能快等語，核與證人許明禮、蔣英傑證稱：車禍發生時
，公車車速不快等語相符，尚難認甲○○未減速慢行。系爭公車車頭已越過繼光街中
心線，楊國賢所駕機車始進入路口，甲○○所駕公車進入路口前無法注意到尚未到達
路口之系爭機車，自不能責令甲○○應停讓機車通過。台中市區車輛行車事故鑑定委
員會及台灣省車輛行車事故覆議鑑定委員會鑑定分析結果，認楊國賢之傷勢似非單純
因摔倒所致，甲○○駕車行經無號誌交岔路口未減速慢行，及注意左方來車，亦有過
失等語，並非可取。上訴人不能證明甲○○有何故意或過失侵權行為，其依侵權行為
法則請求被上訴人連帶給付乙○○、丙○○○依次二百七十五萬二千九百六十七元、
一百六十八萬二千六百十三元及均加付法定遲延利息，為非正當，不應准許。爰維持
第一審所為上訴人敗訴之判決，駁回其上訴。
按車輛行經無號誌之交岔路口，應減速慢行，作隨時停車之準備。又汽車行駛時，駕
駛人應注意車前狀況，並隨時採取必要之安全措施，道路交通安全規則第九十三條第
一項第四款、第九十四條第三項分別定有明文。甲○○駕駛公車行經系爭無號誌交岔
路口時，楊國賢所駕機車既已駛近，縱尚未駛入該路口，甲○○仍應注意及之，並應
減速慢行，作隨時停車之準備及採取必要之安全措施。倘無不能注意之情形，而甲○
○疏未注意楊國賢駕駛機車已自其左方駛至，復未減速慢行作隨時停車之準備，或採
取其他必要之安全措施，仍逕行駛越系爭路口，致楊國賢為避讓系爭公車，煞車失控
傾跌，因而受傷死亡，能否謂甲○○為無過失？尚非無研求餘地。原審就此未詳加調
查審認，遽以上開理由而為上訴人不利之判決，殊嫌速斷。上訴論旨，指摘原判決不
當，求予廢棄，非無理由。
據上論結，本件上訴為有理由。依民事訴訟法第四百七十七條第一項、第四百七十八
條第一項，判決如主文。
中      華      民      國    九十二    年      二      月     二十     日
                              最高法院民事第三庭
                                  審判長法官  林  奇  福
                                        法官  陳  國  禎
                                        法官  李  彥  文
                                        法官  陳  重  瑜
                                        法官  黃  秀  得
      右正本證明與原本無異
                                              書  記  官
中      華      民      國    九十二    年      三      月      六      日
                                                                        Ｔ


司法院資訊處製作；財團法人民間司法改革基金會備份。
